【裁判字號】    99,易,15
【裁判日期】    990323
【裁判案由】    恐嚇取財等
【裁判全文】
臺灣基隆地方法院刑事判決                99年度易字第15號
公  訴  人  臺灣基隆地方法院檢察署檢察官
被      告  戊○○
            甲○○
上列被告因恐嚇取財等案件，經檢察官提起公訴（98年度偵字第
5079號、第5100號），因被告就被訴事實均為有罪之陳述，本院
合議庭裁定由受命法官獨任進行簡式審判程序，判決如下：
    主  文
戊○○共同意圖為自己不法之所有，以恐嚇使人將本人之物交付
，累犯，處有期徒刑玖月；又共同意圖為自己不法之所有，以恐
嚇使人將本人之物交付，未遂，累犯，處有期徒刑陸月，扣案之
便條紙貳張沒收。應執行有期徒刑壹年，扣案之便條紙貳張沒收
。
甲○○共同意圖為自己不法之所有，以恐嚇使人將本人之物交付
，累犯，處有期徒刑玖月；又共同意圖為自己不法之所有，以恐
嚇使人將本人之物交付，未遂，累犯，處有期徒刑陸月，扣案之
便條紙壹張沒收；又對於公務員依法執行職務時，施強暴，累犯
，處有期徒刑肆月。應執行有期徒刑壹年肆月，扣案之便條紙壹
張沒收。
    事  實
一、戊○○前因施用毒品案件，經本院以90年度簡上字第28號判
    決判處有期徒刑5 月確定；復因施用毒品案件，經本院以90
    年度訴字第204 號判決判處有期徒刑7 月確定；又因贓物案
    件，經臺灣高等法院以90年度上易字第4082號判決判處有期
    徒刑2 月確定；再因施用毒品案件，經本院以91年度訴字第
    285 號判決判處有期徒刑8 月確定；又因竊盜案件，經臺灣
    高等法院以91年度上易字第2635號判決判處有期徒刑1 年 6
    月確定。所犯前三案，經臺灣高等法院以91年度聲字第 477
    號裁定合併定執行刑為有期徒刑10月；所犯後二案，亦經臺
    灣高等法院以92年度聲字第522 號裁定合併定執行刑為有期
    徒刑2 年。上揭各罪接續執行，迨民國93年10月12日假釋出
    監，於94年5 月31日假釋期滿而未經撤銷，其未執行之刑，
    以已執行論。
二、甲○○前因施用第一、二級毒品案件，經本院以94年度訴字
    第439 號判決判處有期徒刑8 月、5 月，應執行有期徒刑 1
    年確定，復因施用毒品案件，經本院以95年度訴字第357 號
    判決判處有期徒刑9 月確定，上揭各罪接續執行，於96年 5
    月31日假釋出監，原應於96年9 月19日縮刑期滿，惟中華民
    國九十六年罪犯減刑條例於96年7 月16日施行，其上開各罪
    之宣告刑，依該條例第2 條第2 項本文之規定，應於上開施
    行日起視為已減其宣告刑2 分之1 ，嗣雖經撤銷假釋，然因
    已無殘刑應予執行，是其前揭刑罰，應認已於96年7 月16日
    執行完畢。
三、詎戊○○及甲○○均不知警惕，而有下列犯行：
  (一)戊○○明知真實姓名不詳綽號阿弟仔之成年男子（下稱阿弟
    仔）所持有之鴿子7 隻（腳環號碼分別為86、89、92、95、
    97、98、200 ，該賽鴿均係庚○○所有，於98年11月5 日上
    午7 時許，在基隆市○○區○○街附近放飛後，遭姓名年籍
    不詳之人竊取），係因他人竊盜取得之贓物，其有意以前揭
    鴿子向鴿主換取金錢，遂基於收受贓物之犯意，並與阿弟仔
    共同意圖為自己不法所有，基於恐嚇取財之犯意聯絡，由戊○○於98年11月5 日上午7 時許，在基隆市暖暖區某地，收
    受阿弟仔所持有前開鴿子7 隻，且由阿弟仔於同日中午撥打
    電話予鴿主庚○○，恫稱：你的鴿子在我手上，若要取回，
    每隻須給付新臺幣（下同）2,000 元等語，暗示如不付款，
    鴿子將不會飛回，致使庚○○因擔心鴿子受到傷害或無法取
    回而心生畏懼，經庚○○與阿弟仔討價還價，雙方約定以10
    ,000元贖回前開鴿子，戊○○則依阿弟仔之指示，於同日某
    時（起訴書誤載為上午9 時）攜帶前述7 隻鴿子前往指定地
    點，欲以鴿子向庚○○換取贖款，惟於路途中巧遇員警臨檢
    ，因害怕遭查獲，而臨時折返。甲○○得知上情後，明知前
    述7 隻鴿子係因他人竊盜取得之贓物，其有意以前揭鴿子向
    鴿主換取金錢，遂基於收受贓物之犯意，且與戊○○、阿弟
    仔（起訴書漏載阿弟仔）共同意圖為自己不法所有，基於恐
    嚇取財之犯意聯絡，於同年月8 日晚上6 時許，由甲○○撥
    打電話予庚○○，與因擔憂鴿子安危致不得不同意以現金贖
    回鴿子之庚○○約妥時間、地點後，甲○○隨即自戊○○處
    收受其中4 隻鴿子，並於同日晚上7 時許，由甲○○攜帶前
    揭4 隻鴿子、戊○○攜帶其餘3 隻鴿子，一同前往基隆市○○路雙龍廟附近收取贖款，甲○○於取得庚○○交付之7,00
    0 元後，旋將前揭共7 隻鴿子返還予庚○○，所得款項由戊○○、甲○○各分得1,000 元，餘歸阿弟仔所有。
  (二)戊○○於前開(一)之犯行得逞後，明知阿弟仔所持有之鴿子 2
    隻（腳環號碼分別為287309、287318，該賽鴿均係丁○○所
    有，於98年11月16日上午7 時許，在臺北縣瑞芳鎮鼻頭角附
    近放飛後，遭姓名年籍不詳之人竊取），係因他人竊盜取得
    之贓物，其有意以前揭鴿子向鴿主換取金錢，遂基於收受贓
    物之犯意，並與阿弟仔共同意圖為自己不法所有，基於恐嚇
    取財之犯意聯絡，由戊○○於同日上午8 時許，在基隆市○○街苗圃公園附近，收受阿弟仔所持有前開鴿子2 隻，且由
    阿弟仔於同日上午9 時許撥打電話予鴿主丁○○，恫稱：你
    的鴿子在我手上，若要取回，每隻須給付2,000 元等語，暗
    示如不付款，鴿子將不會飛回，致使丁○○因擔心鴿子受到
    傷害或無法取回而心生畏懼，與阿弟仔約定交付現金贖回鴿
    子之時間、地點，戊○○則依阿弟仔之指示，攜帶前述2 隻
    鴿子，於同日上午11時許出發，欲前往指定之臺北縣汐止市
    ○○○路附近，惟於同日上午11時40分許，行經基隆市○○
    路與國安路口時，遇警攔檢盤查，經員警查覺其車上之鴿子
    ，因而查獲，並扣得前開鴿子2 隻（已發還予丁○○）及載
    有鴿主電話之便條紙2 張，戊○○之恐嚇取財犯行因而未能
    得逞。
  (三)甲○○於前開(一)之犯行得逞後，明知阿弟仔所持有之鴿子 1
    隻（腳環號碼為202181，該鴿子係乙○○所有，於98年11月
    16日上午6 時40分許，在臺北縣瑞芳鎮鼻頭角附近放飛後，
    遭姓名年籍不詳之人竊取），係因他人竊盜取得之贓物，其
    有意以前揭鴿子向鴿主換取金錢，遂基於收受贓物之犯意，
    並與阿弟仔共同意圖為自己不法所有，基於恐嚇取財之犯意
    聯絡，由甲○○於同日晚上8 時許，在基隆市百福社區附近
    ，收受阿弟仔所持有前開鴿子1 隻，且由阿弟仔於同日撥打
    電話予鴿主乙○○，恫稱：你的鴿子在我手上，若要取回，
    每隻須給付2,000 元等語，暗示如不付款，鴿子將不會飛回
    ，致使乙○○因擔心鴿子受到傷害或無法取回而心生畏懼，
    與阿弟仔約定於同日晚上9 時30分許，在基隆市○○區○○
    街46之3 號「百福加油站」對面交付現金贖回鴿子，且隨即
    報警處理。基隆市警察局第三分局八堵分駐所（起訴書誤載
    為碇內派出所）警員己○○據報後，於同日晚上9 時許，喬
    裝為鴿主與乙○○一同駕車前往上開約定地點。甲○○則依
    阿弟仔之指示，攜帶前述鴿子1 隻，騎乘機車亦前往上開地
    點赴約。嗣於同日晚上9 時30分許，雙方均抵達基隆市○○
    區○○街46之3 號「百福加油站」對面，己○○下車後，佯
    裝為鴿主接近甲○○，旋即表明警察身分，並出手欲逮捕甲○○，甲○○見狀，雖已察覺己○○實係警察，然因心虛急
    欲逃跑，竟另起妨害公務之犯意，徒手推打、拉扯己○○，
    以此方式對依法執行職務之公務員己○○為上開強暴行為，
    致己○○受有左手挫擦傷、左小腿挫傷血腫及擦傷之傷害（
    所涉傷害部分，未據告訴），嗣因支援之員警趕到，合力將
    甲○○逮捕，始查獲上情，並扣得前開鴿子1 隻（已發還予
    乙○○）及載有鴿主電話之便條紙1 張，甲○○之恐嚇取財
    犯行因而未能得逞。
四、案經基隆市警察局第三分局報請臺灣基隆地方法院檢察署檢
    察官偵查起訴。
    理  由
一、被告戊○○、甲○○所犯為死刑、無期徒刑、最輕本刑3 年
    以上有期徒刑以外之罪，亦非屬高等法院管轄之第一審案件
    ，渠等於本院審判程序進行中，均就被訴事實為有罪之陳述
    ，經告知簡式審判程序之旨，並聽取檢察官及被告2 人之意
    見後，本院合議庭依刑事訴訟法第273 條之1 第1 項裁定進
    行簡式審判程序，是本案之證據調查，依同法第273 條之 2
    規定，不受同法第159 條第1 項、第161 條之2 、第161 條
    之3 、第163 條之1 ，及第164 條至第170 條所規定證據能
    力認定及調查方式之限制，合先敘明。
二、上開犯罪事實，業據被告戊○○、甲○○於本院審判程序中
    自白承認，且有證人即被害人庚○○、丁○○、乙○○分別
    於警詢及偵訊中之證言、證人即警員己○○、「百福加油站
    」員工陳虹田、賴思潔於偵訊中之證言在卷可稽，並有丁○○、乙○○出具之贓物認領保管單共2 紙、現場照片14張、
    己○○提出之臺灣礦工醫院診斷證明書1 紙附卷可憑，及載
    有鴿主電話之便條紙共3 張扣案可佐（參98年度偵字第5100
    號卷第85、86頁），足徵被告2 人前揭具任意性之自白確與
    事實相符。綜上所述，本案事證明確，被告2 人之犯行均足
    堪認定。
三、論罪科刑：
  (一)核被告戊○○、甲○○就事實欄三、(一)所為，均係犯刑法第
    349 條第1 項之收受贓物罪及刑法第346 條第1 項之恐嚇取
    財罪；被告戊○○就事實欄三、(二)所為，係犯刑法第349 條
    第1 項之收受贓物罪及刑法第346 條第3 項、第1 項之恐嚇
    取財未遂罪；被告甲○○就事實欄三、(三)所為，係犯刑法第
    349 條第1 項之收受贓物罪、刑法第346 條第3 項、第1 項
    之恐嚇取財未遂罪及刑法第135 條第1 項之妨害公務罪。
  (二)被告戊○○、甲○○與阿弟仔之間，就前述事實欄三、(一)所
    犯之恐嚇取財罪，互有犯意聯絡及行為分擔，均為共同正犯
    ；被告戊○○與阿弟仔之間，就前述事實欄三、(二)所犯之恐
    嚇取財未遂罪，互有犯意聯絡及行為分擔，均為共同正犯；
    被告甲○○與阿弟仔之間，就前述事實欄三、(三)所犯之恐嚇
    取財未遂罪，互有犯意聯絡及行為分擔，均為共同正犯。
  (三)按數行為於同時同地或密切接近之時地實施，侵害同一之法
    益，各行為之獨立性極為薄弱，依一般社會健全觀念，在時
    間差距上，難以強行分開，在刑法評價上，以視為數個舉動
    之接續施行，合為包括之一行為予以評價，較為合理，則屬
    接續犯，而為包括之一罪（最高法院86年臺上字第3295號判
    例意旨參照）。被告戊○○就前述事實欄三、(一)所犯之恐嚇
    取財罪，雖曾於98年11月5 日前往取贖並中途折返，復於同
    年月8 日再與被告甲○○一同前往取贖，然其前後行為均意
    在以鴿子向庚○○換取贖款，顯係侵害同一法益，應評價為
    接續犯，就該部分僅論以一共同恐嚇取財罪。
  (四)被告戊○○、甲○○上開建立自己對鴿子持有關係之行為（
    即收受鴿子之行為），應屬為達其在共同恐嚇取財犯行中分
    擔「攜帶鴿子前往取財」犯行所必要之行為，故其收受鴿子
    之行為與攜鴿子前往取贖之行為，在法律上應評價為一行為
    ，始屬合理。是以，被告戊○○、甲○○就事實欄三、(一)，
    均係以收受鴿子用以向鴿主換取贖款之1 個行為，同時觸犯
    收受贓物罪及共同恐嚇取財罪，為想像競合犯，應從較重之
    共同恐嚇取財罪處斷。被告戊○○就事實欄三、(二)，係以收
    受鴿子用以向鴿主換取贖款之1 個行為，同時觸犯收受贓物
    罪及共同恐嚇取財未遂罪，為想像競合犯，應從較重之共同
    恐嚇取財未遂罪處斷。被告甲○○就事實欄三、(三)（不含妨
    害公務部分），係以收受鴿子用以向鴿主換取贖款之1 個行
    為，同時觸犯收受贓物罪及共同恐嚇取財未遂罪，為想像競
    合犯，應從較重之共同恐嚇取財未遂罪處斷。
  (五)被告戊○○就事實欄三、(一)所犯共同恐嚇取財罪及事實欄三
    、(二)所犯共同恐嚇取財未遂罪，係針對不同之被害人為之，
    是其犯意各別，行為互殊，應予分論併罰。被告甲○○就事
    實欄三、(一)所犯共同恐嚇取財罪及事實欄三、(三)所犯共同恐
    嚇取財未遂罪、妨害公務罪，侵害之法益亦不相同，是其犯
    意各別，行為互殊，應予分論併罰。
  (六)被告戊○○、甲○○分別有如事實欄一、二所載之有期徒刑
    執行完畢情形，有臺灣高等法院被告前案紀錄表2 份在卷足
    參，渠等於受有期徒刑執行完畢後5 年內，故意再犯本案均
    屬有期徒刑以上之各罪，均為累犯，是被告戊○○所犯共同
    恐嚇取財罪、共同恐嚇取財未遂罪，被告甲○○所犯共同恐
    嚇取財罪、共同恐嚇取財未遂罪、妨害公務罪，均應分別依
    刑法第47條第1 項規定加重其刑。
  (七)被告戊○○就事實欄三、(二)所犯共同恐嚇取財未遂罪，及被
    告甲○○事實欄三、(三)所犯共同恐嚇取財未遂罪，均係已著
    手於恐嚇取財犯行，尚未達於既遂程度，為未遂犯，爰分別
    依刑法第25條第2 項規定予以減輕其刑，且分別依法先加後
    減。
  (八)爰審酌被告戊○○、甲○○均正值壯年，不思循正途賺取生
    活所需，竟因貪圖私利，而為上開以鴿勒贖之犯行，法紀觀
    念顯有偏差，被告戊○○係遲至本院審判程序中始坦承全部
    犯行，被告甲○○雖於本院準備程序中即為認罪之表示，然
    其曾於97年間參與擄鴿勒贖集團之恐嚇取財犯行，經本院以
    97年度易字第831 號判決判處有期徒刑7 月，於98年3 月30
    日確定，有前述被告前案紀錄表足參，並衡酌被告戊○○之
    教育程度為國中肄業，被告甲○○之教育程度為國中畢業，
    渠等所為對於被害人之損害情況，及被告甲○○之妨害公務
    行為已妨害國家公權力之正當行使等一切情狀，就渠等所犯
    各罪分別量處如主文所示之刑，並認公訴檢察官就被告戊○○具體求處有期徒刑1 年5 月，就被告甲○○具體求處有期
    徒刑1 年7 月之意見，稍嫌過重，而分別定其應執行之刑如
    主文所示，以資懲儆。扣案載有鴿主電話之便條紙共3 張，
    被告戊○○於審理中供稱：偵查卷第85頁的那兩張是阿弟仔
    在電話中告訴伊，伊抄下來的等語，被告甲○○於偵訊中亦
    供稱：在伊身上查到的那張紙條是阿弟仔於98年11月16日交
    鴿子給伊時一起給伊的等語，經本院核閱結果，員警於98年
    11月16日上午在被告戊○○身上扣得之便條紙2 張（即98年
    度偵字第5100號卷第85頁所示便條紙2 張），其上載有丁○○之電話號碼，員警於98年11月16日晚上在被告甲○○身上
    扣得之便條紙1 張（即98年度偵字第5100號卷第86頁所示便
    條紙1 張），其上載有乙○○之電話號碼，足認前揭便條紙
    分屬被告戊○○或甲○○所有供其分別犯上開共同恐嚇取財
    未遂罪所用之物，爰均依刑法第38條第1 項第2 款規定，分
    別在其所犯該罪之主文項下宣告沒收。
據上論斷，應依刑事訴訟法第273 條之1 第1 項、第299 條第 1
項前段，刑法第28條、第346 條第1 項、第3 項、第349 條第 1
項、第135 條第1 項、第55條、第47條第1 項、第25條第2 項、
第51條第5 款、第38條第1 項第2 款，刑法施行法第1 條之1 第
1 項、第2 項前段，判決如主文。
本案經檢察官丙○○到庭執行職務。
中    華    民    國    99    年    3     月    23    日
                  刑事第二庭  法  官  張婷妮
以上正本證明與原本無異。
如不服本判決應於收受送達後10日內向本院提出上訴書狀，並應
敘述具體理由；其未敘述上訴理由者，應於上訴期間屆滿後20日
內向本院補提理由書(均須按他造當事人之人數附繕本)「切勿逕
送上級法院」。
中    華    民    國    99    年    3     月    23    日
                              書記官  簡羽勤
附錄本案論罪科刑法條：
中華民國刑法第346條第1項、第3項
意圖為自己或第三人不法之所有，以恐嚇使人將本人或第三人之
物交付者，處6 月以上5 年以下有期徒刑，得併科1 千元以下罰
金。
前二項之未遂犯罰之。
中華民國刑法第349條第1項
收受贓物者，處3 年以下有期徒刑、拘役或5 百元以下罰金。
中華民國刑法第135條第1項
對於公務員依法執行職務時，施強暴脅迫者，處3 年以下有期徒
刑、拘役或3 百元以下罰金。

司法院資訊處製作；財團法人民間司法改革基金會備份。
